【裁判字號】    90,交聲,14
【裁判日期】    900305
【裁判案由】    違反道路交通管理處罰條例聲明異議
【裁判全文】
臺灣基隆地方法院交通事件裁定                        九十年度交聲字第一四號
    異  議  人  甲○○
    即受處分人
右列受處分人因違反道路交通管理處罰條例案件，對於交通部公路局台北區監理所基
隆監理站九十年一月十五日所為之處分（原處分案號：基監裁字第四二--Ｒ0000
0000號），聲明異議，本院裁定如左：
    主  文
異議駁回。
    理  由
一、異議意旨略以：異議人甲○○於民國八十九年十二月五日晚間六時四十分許，駕
    駛車號ＣＯ--三五三六號自用小客車行經基隆市七堵區○○○路四十九號前，與
    乙○○所騎乘之機車發生擦撞後，異議人立即停車查看，因見乙○○並無大礙且
    有酗酒現象，乃駕車離去，異議人並非故意逃逸，更何況本件車禍係乙○○酒後
    駕車肇事，異議人並無肇事責任，然異議人亦已依乙○○之要求賠償其醫療費用
    ，承辦員警未查，仍以肇事逃逸事由吊扣異議人之駕照，基隆監理站則裁處吊銷
    異議人之駕照，顯無理由，為此聲明異議等語。
二、按「汽車駕駛人，駕駛汽車肇事致人受傷或死亡，應即採取救護或其他必要措施
    ，並向警察機關報告，不得駛離；違者吊扣其駕照三個月至六個月；逃逸者吊銷
    駕駛執照。」、「汽車駕駛人，曾依‧‧‧第六十二條第一項之規定吊銷駕駛執
    照者，不得考領駕駛執照。」道路交通管理處罰條例第六十二條第一項、第六十
    七條第一項分別定有明文，此乃為維護交通安全並加強救護以減少被害人死傷之
    強制規定，且不論肇事責任之歸屬，汽車駕駛人均應依規定採取救護或其他必要
    措施，合先敘明。
三、本件異議人即受處分人甲○○於八十九年十二月五日晚間六時四十分許，駕駛車
    號ＣＯ--三五三六號自用小客車行經基隆市七堵區○○○路四十九號前，與乙○
    ○所騎乘之機車發生擦撞，致乙○○之肩膀及胸部受有傷害，異議人雖曾下車查
    看，但未採取任何救護或其他必要措施，亦未向警察機關報告即擅自駛離現場之
    事實，除據異議人自承在卷外，亦經證人乙○○到庭結證明確。異議人雖辯稱伊
    下車查看後，因見乙○○無大礙才駕車離去，並非故意逃逸云云，然證人乙○○
    到庭具結證稱：「我騎機車，異議人開車，開車雙方有擦撞，我機車有倒下，我
    左肩膀及胸部受傷‧‧‧因為我當時昏倒了，戴安全帽又下雨，所以異議人有無
    下車看我不知道，是何人將我送醫院我也不知道，我是在醫院清醒的。」等語（
    詳見本院九十年三月一日訊問筆錄），足以研判異議人於下車查看之際應已發現
    乙○○確有受傷昏迷之情事，斯時不問雙方肇事責任之歸屬，異議人應立即採取
    救護或其他必要措施以救治傷患乙○○，然異議人竟未如此為之，反而駕車駛離
    現場，待警察機關通知始到案說明，難謂其於駕車駛離現場之際無逃逸之故意，
    異議人辯稱因見乙○○無大礙始離去云云，顯係事後圖卸責任之詞，不足採信，
    本件證據明確，堪信異議人確有駕駛汽車肇事致人受傷而未採取救護或其他必要
    措施，亦未向警察機關報告即擅自駛離現場之違規情事。原處分機關依前揭規定
    裁處異議人吊銷駕駛執照，且永久不得重新考領駕駛執照，核無違誤或不當，本
    件異議為無理由，應予駁回。
四、據上論斷，應依道路交通案件處理辦法第十九條，裁定如主文。
中      華      民      國     九十     年      三      月      五      日
                                    臺灣基隆地方法院交通法庭
                                            法  官  蔡 佳 玲
右正本證明與原本無異。
對於本件裁定如有不服，應於收受送達後五日內，向本院提出抗告書狀，敘述抗告之
理由，抗告於臺灣高等法院。
                                            書記官  湯 惠 芳
中      華      民      國     九十     年      三      月      六      日


司法院資訊處製作；財團法人民間司法改革基金會備份。
